臺灣臺南地方法院民事裁定
110年度消債更字第153號
債  務  人  洪育宗  


代  理  人  楊淑惠律師
上列當事人因消費者債務清理事件聲請更生，本院裁定如下：
    主    文
債務人洪育宗自民國110年6月15日下午5時起開始更生程序，並
命司法事務官進行本件更生程序。
    理    由
一、按債務人不能清償債務或有不能清償之虞，且無擔保或無優
    先權之債務總額未逾新臺幣（下同）1,200萬元者，於法院
    裁定開始清算程序或宣告破產前，得向法院聲請更生；債務
    人對於金融機構負債務者，在聲請更生或清算前，應向最大
    債權金融機構請求協商債務清償方案，或向其住、居所地之
    法院或鄉、鎮、市、區調解委員會聲請債務清理之調解；協
    商或調解成立者，債務人不得聲請更生或清算，但因不可歸
    責於己之事由，致履行有困難者，不在此限；法院開始更生
    程序之裁定，應載明其年、月、日、時，並即時發生效力；
    法院裁定開始更生或清算程序後，得命司法事務官進行更生
    或清算程序；必要時，得選任律師、會計師或其他適當之自
    然人或法人為監督人或管理人，消費者債務清理條例(下稱
    消債條例)第3條、第42條第1項、第45條第1項、第151條第1
    項、第7項、第16條第1項分別定有明文。
二、本件聲請意旨略以：債務人積欠無擔保或無優先權債務總額
    約2,275,520元，為清理債務，曾於民國95年間與最大債權
    金融機構安泰商業銀行股份有限公司（下稱安泰銀行）達成
    「自95年5月起，分80期，零利率，每月10日還款27,069元
    」之還款方案，然因債務人當時每月薪資僅有27,100元，且
    無任何補助，無力負擔安泰銀行之還款方案，故而毀諾。債
    務人再於110年3月11日向本院聲請消費者債務清理前置調解
    （110年度南司消債調字第141號），安泰銀行雖於調解前提
    供分180期、每月每期給付26,427元、零利率之還款方案，
    債務人實無能力清償，致調解不成立。債務人目前每月收入
    約22,000元，扣除每月生活費外，已無能力再清償前揭債務
    ，且名下無財產，所欠債務未逾1,200萬元，亦未經法院裁
    定開始清算程序或宣告破產。為此，爰依消債條例提出本件
    更生之聲請等語。
三、經查：
  ㈠債務人主張之上開事實，業據其提出財產及收入狀況說明書
    、財政部南區國稅局107、108年度綜合所得稅各類所得資料
    清單暨全國財產稅總歸戶財產查詢清單、財團法人金融聯合
    徵信中心之當事人綜合信用報告、勞工保險被保險人投保資
    料表、前置協商機制協議書等件為證(見本院卷第23至41、7
    3、74、81頁)，堪信為真。
　㈡依消債條例第151條第8項準用同條例第75條第2項規定，債務
    人可處分所得扣除自己及依法應受其扶養者所必要生活費用
    之餘額，連續3個月低於協商方案應清償之金額者，推定有
    因不可歸責於己致履行有困難之事由。又依消債條例第151
    條第7項但書規定「因不可歸責於己之事由，致履行顯有重
    大困難」，並未附加「不可預見」之要件，亦即該事由並不
    以債務人「不可預見」為必要。該項但書規定情形，僅須於
    法院就更生或清算之聲請為裁判時存在即可，不以協商成立
    後始發生者為限，並與債務人於協商時能否預見無關。債務
    人於協商時縱未詳加思考、正確判斷，或可預見將來履行可
    能有重大困難而仍冒然簽約成立協商，亦不能據此即認其履
    行顯有重大困難係可歸責於債務人，有司法院98年第1期民
    事業務研究會第24號司法院民事廳消費者債務清理條例法律
    問題研審小組意見可參。查債務人於聲請本件更生程序前之
    95年間向安泰銀行申請債務協商，斯時安泰銀行提供80期、
    零利率、每月還款27,069元之還款方案，雙方並於95年4月4
    日簽訂協議書，而債務人嗣後未履行、毀諾等情，有上開協
    議書在卷可稽(見本院卷第81頁)，此部分之事實，堪認屬實
    。而債務人當時任職於華都開發有限公司，每月薪資僅有27
    ,100元(見本院卷第74頁)，無力負擔安泰銀行之還款方案，
    則揆諸首揭說明，本件堪認債務人有不可歸責於己之事由，
    致履行協商方案有困難，其更生之聲請應合乎協商後毀諾例
    外得聲請更生之程序要件。
　㈢又債務人主張現任職於日昇商務旅館，擔任早餐廚師，每月
    收入約22,000元，且名下幾無其他資產等節，有全國財產稅
    總歸戶財產查詢清單、日昇商務旅館薪資印領清冊、勞工保
    險被保險人投保資料表、存摺內頁等件(見本院卷第23、31
    、74至79頁)可證。基此，債務人主張每月薪資收入約22,00
    0元之事實，堪屬可採，故其償債能力自應以上開薪資為據
    。
　㈣按消債條例立法目的係為使不幸陷入經濟困境之人得以清理
    債務、重建生活，並在清理債務過程中能適度保有符合人性
    尊嚴之最低基本生活所需，而非維持債務人過去慣常之寬裕
    生活型態，否則非僅有悖於消債條例之意旨，更係將債務人
    因個人浪費或財務管理失控之風險不當轉嫁予債權人負擔，
    顯非公允。故為妥適調整債務人與債權人及其他利害關係人
    間之權利義務關係，保障債權人獲得公平受償，並謀求消費
    者經濟生活之重建復甦機會，法院對於債務人每月必要生活
    費用之數額，自不可僅以債務人之主張為斷，而應參酌消債
    條例第64條之2第1項關於同條例第64條第2項第4款所稱必要
    生活費用之認定標準定之，方屬允洽。次按，債務人必要生
    活費用，以最近1年衛生福利部或直轄市政府所公告當地區
    每人每月最低生活費1.2倍定之，消債條例第64條之2第1項
    定有明文。復按債務人為使其有經濟復甦更生之機會，自應
    以誠實及信用之原則面對自己之債務，積極勉力謀求更生償
    債方案，除應積極開源努力勤奮工作以增加收入償還債務外
    ，尚須節流儉樸生活需求而適當控制其生活費用支出，以達
    成勉力履行債務。而參酌臺南市110年度每人每月最低生活
    費為13,304元，該生活費標準係按照政府最近1年平均每人
    消費支出（包括食品費、衣著鞋襪費、房租水電費、家居管
    理費、醫療保健費、交通通訊費、娛樂教育費及雜項支出）
    百分之60訂定，故消費者債務清理條例事件之債務人每月生
    活費標準自堪以最近1年衛生福利部或直轄市政府所公告當
    地區每人每月最低生活費1.2倍即15,965元計之【計算式：1
    3,304×1.2】，是債務人主張每月必要生活費用約15,965元
    ，應屬可採。　
　㈤綜上各情，債務人每月所得22,000元，扣除每月生活基本費
    用15,965元後，僅剩餘額6,035元【計算式：22,000-15,965
    】，顯不足清償安泰銀行分180期、每月每期給付26,427元
    之清償方案，則債務人之經濟狀況已有不能清償債務之虞之
    情形，自有藉助更生制度調整其與債權人間之權利義務關係
    ，重建其經濟生活之必要，故本件債務人聲請更生，應予准
    許。
四、綜上所述，債務人之收入扣除必要生活費用後，已有不能清
    償債務之虞之情形，且其係一般消費者，未曾從事營業，無
    擔保或無優先權之債務未逾1,200萬元，亦曾踐行前置調解
    程序而不成立，復未經法院裁定開始清算程序或宣告破產，
    又查無消債條例第6條第3項、第8條或第46條各款所定應駁
    回更生聲請之事由存在，則本件債務人聲請更生，於法應屬
    有據，爰裁定如主文所示。
中　　華　　民　　國　　110 　年　　6 　　月　　15　　日
                  民事第四庭    法  官　王淑惠
上開裁定正本核與原本無異。
本裁定不得抗告。
本裁定已於110年6月15日下午5時公告。
中　　華　　民　　國　　110 　年　　6 　　月　　15　　日
                                書記官　洪凌婷